【裁判字號】    95,判,1373
【裁判日期】    950824
【裁判案由】    勞保
【裁判全文】
最  高  行  政  法  院  判  決
                                     95年度判字第01373號
上  訴  人  甲○○
被 上訴 人  勞工保險局
代  表  人  乙○○
上列當事人間因勞保事件，上訴人不服中華民國95年5月23日臺
北高等行政法院94年度再字第39號判決，提起上訴。本院判決如
下：
    主  文
上訴駁回。
上訴審訴訟費用由上訴人負擔。
    理  由
壹、本件上訴人主張：查勞工保險條例施行細則第18條之規定為
    行政機關逾越母法授權範圍，不符母法意旨之行政命令。既
    經司法院釋字第568號解釋認為與憲法第23條規定之意旨未
    符，應不予適用。(非自本解釋公布之日起不予適用)，可見
    該號解釋認為勞工保險條例施行細則第18條之規定係自始無
    效之規定，應有溯及既往之效力，縱上訴人非該解釋之聲請
    人，原審亦應另為適法之裁判，方符釋字第568號解釋之本
    旨，爰請求廢棄原判決。
貳、被上訴人未提出上訴答辯狀。
參、原判決則以：查上訴人所引司法院釋字第568號解釋，係於
    民國（下同）92年11月14日公布，而本件上訴人所提起之原
    審90年度訴字第5185號勞工保險條例事件，經原審於91年6
    月12日以上訴人之訴判決駁回在案，嗣經上訴人提起上訴後
    ，經本院於92年9月10日裁定上訴駁回確定，有被上訴人提
    出之司法院釋字第568號解釋及原審、本院判決書影本各1份
    在卷可參，自堪信為真正。又司法院釋字第568號解釋並非
    上訴人提出聲請之案件，據被上訴人陳明在卷，亦為上訴人
    所不爭，則上訴人既非聲請司法院釋字568號解釋案之聲請
    人，則其提起本件再審之訴，核與行政訴訟法第273條第2項
    之規定即有未符，難予准許。綜上所述，上訴人主張原確定
    判決有行政訴訟法第273條第2項之再審事由而提起再審之訴
    ，依其起訴主張之事實，顯難認有再審理由，乃判決駁回上
    訴人在原審之訴。
肆、本院按：
(一)、「確定終局判決所適用之法律或命令，經司法院大法官依當
    事人之聲請解釋為牴觸憲法者，其聲請人亦得提起再審之訴
    。」行政訴訟法第273條第2項定有明文。是得就確定終局判
    決聲請再審者，以該確定終局判決所適用之法律或命令，經
    司法院大法官依聲請解釋為牴觸憲法之該案聲請人為限，若
    僅係解釋文公布前已判決確定之其他適用該牴觸憲法之法律
    或命令案件之當事人，基於法安定性之考量，自不得執以判
    決確定後公布之解釋為提起再審之理由。
(二)、經查，本件上訴人之被繼承人蘇豔香前任職於亞洲製鋼股份
    有限公司（下稱亞洲製鋼公司），為該公司勞工保險之被保
    險人，嗣蘇豔香於89年7月12日因乳癌致敗血性休克併呼吸
    衰竭死亡，上訴人為受益人，向被上訴人申請本人死亡給付
    ，被上訴人以蘇豔香之投保單位亞洲製鋼公司因積欠87年6
    月份至88年5月份保險費及87年6月份至88年3月份滯納金計
    新臺幣（下同）117,027元，經被上訴人於88年8月24日以88
    保承字第6060486號函通知該公司限期清償，詎亞洲製鋼公
    司仍未繳納，被上訴人乃溯自88年5月30日起將該公司原參
    加保險之員工全體予以退保在案，蘇艷香係於89年7月12日
    死亡，為保險效力停止後發生之事故，不符勞工保險條例第
    19條第1項及第20條規定，乃於89年10月18日以89保給字第
    6068791號函復否准。上訴人不服，申請審議，遭審定駁回
    ，復提起訴願，亦遭駁回。上訴人遂向原審提起行政訴訟，
    經原審以91年6月12日90年度訴字第5185號判決駁回，上訴
    人提起上訴，經本院92年9月10日92年度裁字第1288號裁定
    以上訴不合法駁回上訴而告確定。嗣上訴人主張司法院釋字
    第568號解釋宣告勞工保險條例施行細則第18條違反憲法第
    23條而不予適用，認本院上開裁定及原審上開確定判決有行
    政訴訟法第273條第2項事由，向本院聲請再審、提起再審之
    訴，經本院將上訴人針對原審上開確定判決提起再審之訴部
    份移送原審審理。原審乃判決：「再審之訴駁回」，上訴人
    仍未甘服，乃提起本件行政訴訟。
(三)、原審以：司法院釋字第568號解釋並非上訴人提出聲請之案
    件，上訴人既非上揭聲請司法院大法官568號解釋案之聲請
    人，再審原告提起本件再審之訴，核與行政訴訟法第273條
    第2項之規定即有未符，而駁回上訴人之再審之訴，核無違
    誤。上訴論旨，仍執前詞，指摘原判決違誤，求予廢棄，難
    認有理由，應予駁回。
據上論結，本件上訴為無理由，爰依行政訴訟法第255條第1項、
第98條第3項前段，判決如主文。
中    華    民    國    95    年    8     月    24    日
                  第一庭審判長法  官  葉  振  權
                              法  官  陳  秀  美
                              法  官  劉  鑫  楨
                              法  官  梁  松  雄
                              法  官  劉  介  中
以  上  正  本  證  明  與  原  本  無  異
中    華    民    國    95    年    8     月    24    日
                              書記官  吳  玫  瑩


司法院資訊處製作；財團法人民間司法改革基金會備份。
